【裁判字號】    97,交聲,148
【裁判日期】    970508
【裁判案由】    聲明異議
【裁判全文】
臺灣臺南地方法院交通事件裁定         97年度交聲字第148號
移送機關    交通部公路總局嘉義區監理所臺南監理站
異議人即
受處分人    甲○○
上列受處分人因違反道路交通管理處罰條例案件，對於交通部公
路總局嘉義區監理所臺南監理站民國97年2月20日所為之裁決處
分（處分案號：嘉監南字第裁74-S00000000號），聲明異議，本
院裁定如下：
    主  文
原處分關於罰鍰新台幣肆萬伍仟元部分撤銷，其餘異議駁回。
上開撤銷部分甲○○不罰。
    理  由
一、原處分意旨略以：受處分人即異議人甲○○（下稱異議人）
    遭警舉發，於民國（下同）97年1月24日23時24分許，駕駛
    牌照號碼D3-9587號自小客車，在台南市○○路與五妃街交
    叉路口前，因酒後駕車經警當場測得其呼氣中酒精濃度高達
    每公升0.68毫克（MG/L），超過標準值為每公升0.25毫克（
    MG/L）。原處分機關即交通部公路總局嘉義區監理所臺南監
    理站（下稱移送機關）復以違規事實屬實，依照道路交通管
    理處罰條例第35條第1項第1款之規定，裁處異議人罰鍰新臺
    幣（下同）49,500元、吊扣駕照12個月、施以道安講習等處
    分。
二、聲明異議意旨略以：異議人雖於上開時、地有酒後駕車之行
    為，然原先測得異議人呼氣中酒精濃度為每公升0.42毫克（
    MG/L ），因該測試機器無法列印出酒精濃度測試紙，值勤
    員警要求異議人回到該員警之辦公處所後再行測試，但卻測
    出呼氣中酒精濃度每公升0.68毫克（MG/L），何以二次測試
    值不同？因事關異議人權益，為此，提出聲明異議等語。
三、按汽車駕駛人，駕駛汽車經測試檢定有酒精濃度超過規定標
    準之情形者，處一萬五千元以上六萬元以下罰鍰，並當場移
    置保管該汽車及吊扣其駕駛執照一年；因而肇事致人受傷者
    ，並吊扣其駕駛執照二年；致人重傷或死亡者，吊銷其駕駛
    執照，並不得再考領，道路交通管理處罰條例第35條第1項
    第1款定有明文；次按汽車駕駛人飲用酒類後其吐氣所含酒
    精濃度超過每公升零點二五毫克（MG/L）者，不得駕車，道
    路交通安全規則第114條第2款定有明文。經查：本件異議人
    對於上開時、地有酒後駕車之事實，並不否認；且為警查獲
    後，於97年1月24日23時45分起至97年1月25日1時許，在台
    南市警察隊保安隊製作筆錄時，對原先使用序號067418D之
    機器，測得其呼氣中酒精濃度為每公升0.42毫克，嗣因該機
    器無法列印，回到保安隊用序號019930之機器，測得其呼氣
    中酒精濃度為每公升0.68毫克一節，亦稱無意見；另本件違
    規事件遭臺灣臺南地方法院檢察署97年2月22日97年度偵字
    第2490號聲請簡易判決處刑書以異議人酒後駕車，測得其呼
    氣中酒精濃度為每公升0.68毫克超過標準值，觸犯刑法第18
    5條之3為由提起公訴，嗣遭本院以97年3月12日97年度交簡
    字第502號刑事簡易判決處罰金新台幣45,000元，如易服勞
    役，以新台幣1,000元折算1日，因異議人未聲明不服，已告
    確定，業經本院依職權調閱上開刑事卷宗查閱無訛，異議人
    抗辯稱因前後酒測值不同，不得遽而認定其酒後駕車之呼氣
    中酒精濃度為每公升0.68毫克云云，尚屬無據。
四、惟按95年2月5日生效之行政罰法第26條第1項規定：一行為
    同時觸犯刑事法律及違反行政法上義務規定者，依刑事法律
    處罰之。但其行為應處以其他種類行政罰或得沒入之物而未
    經法院宣告沒收者，亦得裁處之。究其立法目的，一行為同
    時觸犯刑事法律及違反行政法上義務規定時，由於刑罰與行
    政罰同屬對不法行為之制裁，而刑罰之懲罰作用較強，故依
    刑事法律處罰，即足資警惕時，實無一事二罰再處行政罰之
    必要，且刑事法律處罰，由法院依法定程序為之，較符合正
    當法律秩序，應予優先適用，但罰鍰以外之沒入或其他種類
    行政罰，因兼具維護公共秩序之作用，為達行政目的，行政
    機關仍得併予裁處。經查：本件異議人酒後駕車之行為，已
    遭本院以觸犯刑法第185條之3為由，處罰金新台幣45,000元
    ，如易服勞役，以新台幣1,000元折算1日，業如前述，揆諸
    前揭說明，裁處罰鍰部分自無從再適用行政罰之必要。然因
    異議人所遭刑事處罰部分僅處以罰金45,000元，未達道路交
    通管理處罰條例第92條第3項所訂最低罰鍰基準規定（依違
    反道路交通管理事件統一裁罰基準表之規定：小型車駕駛人
    違反處罰條例第35條第1項第1款之規定，其吐氣所含酒精濃
    度超過每公升0.55毫克以上者，應裁處之最低罰鍰為49,500
    元），則依道路交通管理處罰條例第35條第8項之規定，異
    議人尚須補繳不足最低罰鍰之部分即4,500元，始為適法，
    移送機關逕以異議人酒精濃度超過規定標準駕車，對其裁處
    罰鍰超過4,500元，尚有未洽。另裁處異議人吊扣駕駛執照1
    2個月、施以道安講習部分，係罰鍰以外對於預防再犯之行
    政罰，乃為抑止酒後駕車之不法行為，維護道路交通用路權
    人之生命、身體之安全法益，依行政罰法第26條第1項但書
    之規定，得裁處之。
五、綜上，移送機關上開罰鍰之行政裁罰，於法未合，應由本院
    撤銷原處分中罰鍰45,000元部分，另諭知如主文第2項所示
    之處分，以資適法。至於原處分裁處罰鍰4,500元部分，依
    道路交通管理處罰條例第35條第8項之規定，仍由異議人繳
    交，異議人就罰鍰4,500元，及吊扣駕駛執照12個月、施以
    道安講習等處分所為之異議，於法無據，應予駁回。
六、據上論結，應依道路交通管理處罰條例第87條第2項、道路
    交通案件處理辦法第19條、第20條前段，裁定如主文。
中    華    民    國    97    年    5     月    8     日
                      交通法庭  法  官  陳淑勤
以上正本證明與原本無異。
如不服本裁定應於送達後5日內向本院提出抗告狀。
                                書記官  陳金堂
中    華    民    國    97    年    5     月    8     日


司法院資訊處製作；財團法人民間司法改革基金會備份。
